ACORDAO-COMPLETO-2450341

ACÓRDÃO 58/2021 ATA 1/2021 - PLENÁRIO

VISTOS, relatados e discutidos estes autos de representação formulada com base na Lei 8.666/1993, art. 113, § 1º, acerca de irregular habilitação da empresa EEF da Conceição, atualmente Destaque Eventos e Promoções Ltda., no Pregão Presencial 25/2018, realizado pela Administração Regional no Estado de Mato Grosso do Serviço Nacional de Aprendizagem Rural (Senar/MT) ,
ACORDAM os Ministros do Tribunal de Contas da União, reunidos em sessão plenária, de acordo com as razões expostas pelo relator e com fundamento no inciso VIII do art. 71 da Constituição Federal e no Enunciado 145 da Súmula de Jurisprudência desta Corte, em:
9.1. apostilar, no subitem 9.3 do Acórdão 2771/2019-TCU-Plenário, a seguinte alteração:
9.1.1. onde se lê "9.3. declarar a inidoneidade da empresa EEF da Conceição - ME (CNPJ 04.433.214/0001- 02)  (...) " leia-se "9.3. declarar a inidoneidade da empresa EEF da Conceição - ME (29.015.854/0001-23) , atualmente Destaque Eventos e Promoções Ltda (...) ";
9.2. dar ciência desta deliberação à empresa Destaque Promoções e Eventos Ltda., às demais pessoas físicas e jurídicas e aos órgãos mencionados nos subitens 9.6 e 9.7 do Acórdão 2771/2019-TCU-Plenário, bem assim à Polícia Civil do Estado do Mato Grosso do Sul;
9.3. .dar ciência desta decisão à Controladoria-Geral da União, para fins de inscrição da empresa Destaque Eventos e Promoções Ltda no Cadastro Nacional de Empresas Inidôneas e Suspensas (CEIS) .

Representação sobre possíveis irregularidades na adjudicação de objeto de pregão eletrônico que tinha por objeto o cadastramento de empresa em sistema de registro de preços para futura e eventual contratação de empresa especializada no serviço de montagem do evento SUMMIT AGRIHUB. Proposta de correção de erro material.

Administração Regional do Senar no Estado de Mato Grosso.

3. Interessados/Responsáveis:
3.1. Interessados: Destaque Eventos e Promoções Ltda. (29.015.854/0001-23), anteriormente EEF da Conceição; Priscila Consani das Mercês (XXX.082.869-XX)
3.2. Responsáveis: Administração Regional do Senar no Estado de Mato Grosso (04.264.173/0001-78); Rodrigo de Oliveira Fischdick (XXX.370.777-XX).

13.1. Ministros presentes: Ana Arraes (Presidente), Walton Alencar Rodrigues, Benjamin Zymler (Relator), Augusto Nardes, Aroldo Cedraz, Raimundo Carreiro, Bruno Dantas e Jorge Oliveira.
13.2. Ministro-Substituto convocado: Marcos Bemquerer Costa.
13.3. Ministro-Substituto presente: André Luís de Carvalho.

BENJAMIN ZYMLER

Cuidam os autos de representação formulada pela empresa Daina Lima de Almeida EPP (CNPJ 04.433.214/0001-02) contra a aceitação, por parte do pregoeiro da Administração Regional no Estado do Mato Grosso do Serviço Nacional de Aprendizagem Rural (Senar/MT) , de atestado de capacidade técnica apresentado pela licitante vencedora do Pregão Presencial 25/2018.
2. Por meio do Acórdão 2771/2019-TCU-Plenário deste Tribunal considerou a presente representação procedente e declarou a inidoneidade da empresa EEF da Conceição - ME (CNPJ 04.433.214/0001- 02) para participar de licitações na Administração Pública Federal ou em licitações envolvendo recursos públicos federais pelo prazo de dois anos, com base no art. 46 da Lei 8.443/1992, e aplicou a multa prevista no inciso II do art. 58, da mesma lei, no valor de R$ 10 mil, ao sr. Rodrigo de Oliveira Fischdick, pregoeiro do Senar/MT, por ter aceitado o atestado materialmente falso apresentado, para fins de comprovação de capacidade técnica, pela licitante que veio a se sagrar vencedora.
3. A multa foi afastada pelo Acórdão 1691/2020-TCU-Plenário, da relatoria do Ministro Augusto Nardes.
4. Na presente fase processual, a Secretaria de Gestão de Deliberações - Seged - propõe seja apostilado o Acórdão 2771/2019-TCU-Plenário, com fundamento no Enunciado 145 da Súmula de Jurisprudência desta Corte, em razão de suposta ocorrência de erro material. De acordo com a unidade técnica, o CNPJ informado no subitem 9.3 do mencionado acórdão seria incorreto. 
5. Também seria necessário alterar o nome da empresa à qual o Tribunal aplicou a sanção prevista no art. 46 da Lei 8.443/1992 em virtude de posterior alteração de sua razão social. 
6. A instrução da unidade Seged conclui:
"Diante do atual cenário, este Serviço de Gestão de Deliberações - Seged. Sugere, que além do CNPJ, seja também alterada a razão Social da citada empresa, nos itens 3.1, 9 e 9.3, conforme abaixo:
Item 3.1:
Onde se lê:
3.1. Interessados: EEF da Conceição (29.015.854/0001-23) ; Daina Lima de Almeida EPP (CNPJ 04.433.214/0001-02) e Rodrigo de Oliveira Fischdick (XXX.370.777-XX) 
Leia-se:
3.1. Interessados: Destaque Eventos e Promoções Ltda (29.015.854/0001-23) ; Daina Lima de Almeida EPP (CNPJ 04.433.214/0001-02) e Rodrigo de Oliveira Fischdick (XXX.370.777-XX) 
Item 9.:
Onde se lê:
9. Acórdão: 
VISTOS, relatados (...) acerca de irregular habilitação da empresa EEF da Conceição no Pregão (...) ;
Leia-se
9. Acórdão: 
VISTOS, relatados (...) acerca de irregular habilitação da empresa Destaque Eventos e Promoções Ltda no Pregão (...) ;
Item 9.3
Onde se lê:
9.3. declarar a inidoneidade da empresa EEF da Conceição - ME (CNPJ 04.433.214/0001- 02) (...) ;
Leia-se
9.3. declarar a inidoneidade da empresa Destaque Eventos e Promoções Ltda  (29.015.854/0001-23) , (...) ;
 Diante do Exposto, e com fulcro na Súmula TCU nº 145, submeto os autos à consideração superior, propondo o encaminhamento dos autos ao Gabinete do Relator, Exmº Senhor Ministro Benjamin Zymler, via Ministério Público junto ao TCU, com vistas a se promover o apostilamento do Acórdão 2771/2019-TCU-Plenário, Sessão de 20/11/2018, consignando alterações conforme peças 60".
É o relatório.

Procuradora-Geral Cristina Machado da Costa e Silva.

REPRESENTAÇÃO DO § 1º DO ART. 113 DA LEI 8.666/1993. DECLARAÇÃO DE INIDONEIDADE. NECESSIDADE DE APOSTILAMENTO DO CORRETO CNPJ DA EMPRESA CONDENADA. POSTERIOR ALTERAÇÃO DA RAZÃO SOCIAL. CONSIDERAÇÕES. CIÊNCIA.

REPRESENTAÇÃO (REPR)

Secretaria de Controle Externo de Aquisições Logísticas (Selog).

Cuidam os autos de representação formulada com base no § 1º do art. 113 da Lei 8.666/1993 contra supostas irregularidades no Pregão Presencial 25/2018, que tinha por objeto o cadastramento de empresa em sistema de registro de preços para "futura e eventual contratação de empresa especializada no serviço de MONTAGEM DO EVENTO SUMMIT AGRIHUB".
2. Na presente fase processual, a Secretaria de Gestão de Deliberações (Seged) aponta o erro material existente no subitem 9.3 do Acórdão 2771/2019-TCU-Plenário, a saber, o número incorreto do CNPJ da empresa EEF da Conceição EPP (nome fantasia Destaque Eventos) , que foi grafado como 04.433.214/0001- 02, quando o correto seria 29.015.854/0001-23.
3. Ademais, a instrução de peça 99 entende ser necessário alterar o nome da empresa representada EEF da Conceição EPP para Destaque Eventos e Promoções Ltda., nova razão social da empresa, após a alteração do quadro societário, decorrente do ingresso do sr. Cledson de Oliveira.
4. Para maior clareza, transcrevo, em parte, o voto que fundamentou o Acórdão 2771/2019-TCU-Plenário:
"9. Os elementos constantes dos autos permitem concluir, sem nenhuma dúvida, que a licitante vencedora é meramente uma empresa de fachada e que sua proprietária agia em nome dos srs. Cledson de Oliveira (CPF 838.579.661-49) , responsável pela emissão do atestado utilizado pela novel empresa para sua habilitação técnica, e Mônica Batista de Oliveira (CPF 789.984.501-78) , cônjuge/companheira do sr. Cledson de Oliveira e proprietária de empresas que atuam no setor de eventos.
10. A licitante vencedora era empresa recém-criada, então sem empregados registrados (uma única empregada veio a ser registrada no dia 2/4/2018) , sem capacidade própria de locação e fornecimento ao Senar/MT dos itens contratados e formalmente localizada em endereço de empresas ligadas aos srs. Cledson de Oliveira e Mônica Batista de Oliveira.
11. São robustos os indícios de falsidade material do atestado apresentado pela licitante vencedora (emitido pela empresa Mídia em Destaque ou Cledson de Oliveira ME) . Além de não haver nenhum elemento a comprovar a existência da empresa, não foi juntado aos autos nenhum documento fiscal relativo à execução dos serviços ali mencionados.
 (...) 
15. A despeito de demanda por esta Corte, a contratada não apresentou nenhuma nota fiscal relativa aos produtos e serviços adquiridos para fazer frente ao contrato.  (...) 
21. Consta que a sra. Elane Estéfane  (Elane Estéfane Firmino da Conceição, administradora da empresa EEF da Conceição)  trabalhava, em 2017 e 2018, na empresa N.A. Batista ME (Resultado.com Promoções e Eventos, CNPJ 22.368.637/0001-78) , para a qual são atribuídos dois endereços: Av. Isaac Póvoas, 164, sala 5 (sala vizinha à da empresa Mídia em Destaque, emissora do atestado) e Av. Brasília, 924 (sistema CNPJ) , esse último endereço também atribuído às empresas Mídia em Destaque, como dito, e Ticomia. 
22. A empresa N.A. Batista ME pertence à genitora da sra. Mônica Batista Oliveira  (...) . Há indícios de que essa empresa seja administrada, de fato, pela sra. Mônica Batista de Oliveira, pois há coincidência de endereços com a empresa Cias de Ideias (Av. Brasília, 924) , administrada pela sra. Mônica Batista de Oliveira, e de e-mails  (monica@ciadeideias.com.br, financeiro.mt@ciadeideias.com.br) , pois vinculados à empresa Cia de Ideias, também da sra. Mônica Batista de Oliveira. 
23. Não bastasse isso, consulta às redes sociais demonstra claramente que os srs. Mônica Batista de Oliveira, Elane Estéfane Firmino da Conceição e Cledson de Oliveira mantêm relações estreitas de trabalho. Nesse sentido, podem-se ver fotos de eventos como aquele promovido pela Destaque Magazine, que faço juntar aos autos.
24. Portanto, não há dúvidas de que houve fraude à licitação, bem como à execução contratual. 
 (...) 
30. O desenrolar dos acontecimentos corrobora ainda mais a conclusão de que a sra. Elane Estéfane sempre atuou como preposta de empresas ligadas à sra. Mônica Batista de Oliveira e ao seu marido/companheiro Cledson de Oliveira. Nesse sentido, a unidade técnica aponta que a sra. Elane Estéfane Firmino da Conceição atuou, no ano de 2018, tanto representando sua empresa Destaque Promoções e Eventos (Pregões Presenciais 41 e 59/2018, de 18/5/2018 e 5/7/2018, vide peça 52, fls. 32 e 37) , quanto a empresa N.A. Batista (no Convite 11/2018 e Pregão 87/2018, de 26/9/2018 e 10/10/2018 - vide peça 51, p. 1-34 e 123-124, e peça 52, p. 82 e 20) , sua suposta concorrente. 
31. A tabela a seguir revela as relações entre as diversas empresas e pessoas mencionadas nestes autos:
	 
	Mônica
	Cledson
	Elane 
	Neusa
	Destaque Eventos
	Ticomia
	Cia de Ideias
	Resultado.com (N.A.) 
	Mídia em Destaque3
	MB

	Monica B. Oliveira
789.984.501-78
	x
	cônjuge
	Rel. emprego
	Filha/mãe
		Sócia-admin
	Sócia-admin
	e-mail
		Sócia-admin

	Cledson de Oliveira (Cledson Moriggi Oliveira Del Passo) 
838.579.661-49
	cônjuge
	x
		sogra
			Diretor Financ
		Sócio-admin
	Ex-sócio

	Elane Estéfane
051.385.554-80
			x
		Propriet
		Integra equipe2 
	Gerente-finan.
		Ex-empregada

	Neusa Alves Batista de Oliveira1
447.990.201-53
	mãe/filha
	S
		x
						
	Destaque Eventos e Promoções
29.015.854/0001-23
			Propriet
		x
	Endereço comum
	Endereço comum
	Endereço comum
	Endereço comum
	
	Ticomia Cuiabá
26.169.723/0001-02
	sócia-admin
					x
	Endereço comum
	Endereço comum
	Endereço comum
	
	Cia das Ideias4
10.912.621/0001-034
	sócia-admin
					Endereço comum
	x
	Endereço comum
	Endereço comum
	
	Resultado.comm (N.A. Batista) 
22.368.637/0001-78
				Propriet
		Endereço comum
	Endereço comum
	x
	Endereço comum
	
	Mídia em Destaque
12.036.215/0001-41
		Sócio-administ
			Endereço comum
	Endereço comum
	Endereço comum
	Endereço comum
	x
	
	MB Promoções e Eventos4
18.369.024/0001-88
	Sócia-admin
		Ex-empregada
			Vizinha5
	Vizinha5
		Vizinha5
	x

Também consta como Neusa Batista de Oliveira;
De acordo com foto publicada na rede social Facebook, a sra. Elane Estéfane integra a equipe da Cia de Ideias, que funciona em endereço também atribuído à empresa N.A. Batista;
Além do endereço oficial (Av. Isaac Póvoas, 164, s. 3) , consta, da página eletrônica da empresa, Av. Brasília, 924;
Dentre outros CNPJ;
MB, Ticomia, Cia de Ideias e Mída em Destaque são empresas vizinhas no endereço central (Av. Isaac Póvoas, 164) 
 (...) 
36. Feitas essas ponderações, considero procedente a presente representação e acolho a proposta de encaminhamento da unidade técnica no sentido de declarar a inidoneidade da empresa EEF da Conceição - ME (CNPJ 04.433.214/0001-02) para participar de licitações na Administração Pública Federal ou em licitações envolvendo recursos públicos federais, nos termos dos arts. 46 da Lei 8.443/1992 e 271 do Regimento Interno do TCU."
5. Em resumo, o Tribunal concluiu que a licitante vencedora era empresa de fachada e atuava no interesse do sr. Cledson de Oliveira - administrador da empresa Mídia em Destaque (ou Cledson de Oliveira ME) - e de sua cônjuge/companheira, a sra. Mônica Batista de Oliveira - proprietária da empresa de eventos Ticomia.
6. Nesta assentada, as alterações havidas na empresa representada, com a entrada do sr. Cledson de Oliveira em seu quadro social e a posterior saída da sra. Elane Estéfane Firmino da Conceição, ocorrida em 30/1/2020, demonstram o acerto do Acórdão 2771/2019-TCU-Plenário, pois corroboram a conclusão de que a empresa EEF da Conceição (ou Destaque Eventos) foi criada para atuar em favor dos srs. Cledson de Oliveira e Mônica Batista de Oliveira, de modo a contornar eventual irregularidade fiscal (segundo documento de peça 11) de suas empresas.  
7. O Enunciado 145 da Súmula de Jurisprudência deste Tribunal dispõe que:
"O Tribunal de Contas da União pode alterar as suas Deliberações (Regimento Interno, art. 42, itens IV e V) , para lhes corrigir, de ofício ou a requerimento da parte, da repartição interessada ou do representante do Ministério Público, inexatidões materiais ou erros de cálculo, na forma do art. 463, I, do Código de Processo Civil, ouvida previamente, nos dois primeiros casos, a Procuradoria junto ao Colegiado."
8. De fato, assiste razão à instrução quando aponta erro material no subitem 9.3 do Acórdão 2771/2019-TCU-Plenário, no que se refere ao CNPJ da empresa representada.
9. Contudo, a mudança na razão social dessa empresa, ocorrida em 4/12/2019, não implica a existência de erro material no acórdão prolatado em 20/11/2019, nada obstante se possa, neste novo acórdão, acrescentar a nova razão social da empresa apenada, com o único intuito de afastar eventuais dúvidas que poderiam surgir na execução dos comandos ali contidos.
10. Dessarte, acolho parcialmente a proposta da unidade técnica, no que se refere à alteração da redação do subitem 9.3 do Acórdão 2771/2019-TCU-Plenário.
11. Entendo deva ser dada ciência da deliberação aos órgãos e pessoas - físicas e jurídicas - constantes do acórdão ora apostilado. Adicionalmente, sugiro a inclusão da Controladoria-Geral da República e da Polícia Civil do Estado do Mato Grosso, na mesma linha adotada recentemente pelo Acórdão 4531/2020-TCU-Plenário. 
Diante do exposto, VOTO por que o Tribunal adote a deliberação que ora submeto à apreciação deste colegiado.
TCU, Sala das Sessões Ministro Luciano Brandão Alves de Souza, em 20 de janeiro de 2021.
BENJAMIN ZYMLER 
Relator